【裁判字號】    99,上訴,1533
【裁判日期】    990923
【裁判案由】    毒品危害防制條例
【裁判全文】
臺灣高等法院高雄分院刑事判決        99年度上訴字第1533號
上  訴  人
即  被  告  甲○○
上列上訴人因毒品危害防制條例案件，不服臺灣高雄地方法院99
年度審訴字第2429號中華民國99年8月18日第一審判決（起訴案
號：臺灣高雄地方法院檢察署99年度毒偵字第3379號），提起上
訴，本院判決如下：
     主  文
上訴駁回。
     理  由
一、按不服地方法院之第一審判決而上訴者，須提出上訴書狀，
    並應敘述具體理由，上訴書狀未敘述上訴理由者，應於上訴
    期間屆滿後20日內補提理由書於原審法院。逾期未補提者，
    原審法院應定期間先命補正。但上訴書狀已敘述理由，惟所
    敘述者非屬具體理由，則屬不符上訴之法定程式，由第二審
    法院以其上訴不合法律上程式，判決駁回，不生定期命補正
    之問題，刑事訴訟法第350 條第1 項、第361 條、第362 條
    、第367 條定有明文。
二、次按，上開所稱「上訴書狀應敘述具體理由」，係指須就不
    服之判決為具體之指摘而言，如僅泛稱原判決認事用法不當
    或採證違法、判決不公等，均非具體理由（法院辦理刑事訴
    訟案件應行注意事項第162 點參照）；復按所謂具體理由，
    必係依據卷內既有訴訟資料或提出新事證，指摘或表明第一
    審判決有何採證認事、用法或量刑等足以影響判決本旨之不
    當或違法，而構成應予撤銷之具體事由，始克當之（例如：
    依憑證據法則具體指出所採證據何以不具證據能力，或依憑
    卷證資料，明確指出所為證據證明力之判斷如何違背經驗、
    論理法則）；倘僅泛言原判決認定事實錯誤、違背法令、量
    刑失之過重或輕縱，而未依上揭意旨指出具體事由，或形式
    上雖已指出具體事由，然該事由縱使屬實，亦不足以認為原
    判決有何不當或違法者（例如：對不具有調查必要性之證據
    ，法院未依聲請調查亦未說明理由，或援用證據不當，但除
    去該證據仍應為同一事實之認定），皆難謂係具體理由，俾
    與第二審上訴制度旨在請求第二審法院撤銷、變更第一審不
    當或違法之判決，以實現個案救濟之立法目的相契合，並節
    制濫行上訴」（最高法院97年度台上字第892 號判決意旨參
    照）。是如上訴理由書狀並未依據卷內訴訟資料，具體指摘
    原判決認事用法有何違法或不當之情形，即屬上訴未敘述具
    體理由。
三、另按刑之酌減、量定及定執行刑等，為法院依實體法或程序
    法等相關規定，得依職權審酌、自由裁量之事項，不得任意
    指摘，必須具體表明原審判決所為自由裁量之行使，未合乎
    法律之目的，違背內部性界限，而屬權利濫用之違法，或違
    反比例原則、平等原則、公平正義等法則，始足當之，否則
    非屬具體理由，可逕由程序上予以駁回（最高法院71年3 月
    2 日71年度第3 次刑事庭會議決議三之意旨參照）。
四、本件上訴人即被告甲○○（下稱被告）因犯施用第一級毒品
    罪，累犯，經原審判處有期徒刑拾月在案。而被告於上訴期
    間之99年9月6日向原審法院提出上訴狀，上訴理由略以：「
    被告因罹患精神疾病憂鬱症，致抗壓性不夠，缺乏法律常識
    ，長期施用一級毒品舒解壓力，但無形中已觸犯法網，也失
    去自由，讓家庭妻離子散，此乃被告受精神病所致，有凱旋
    醫院可以證明，請求鈞院減輕其刑。本次被告係配合警方合
    作，採尿檢驗，此形同自首方式，否則被告身上未攜帶毒品
    ，被告亦未接到採尿公文通知，就在路上以莫須有闖紅燈為
    由，被帶回警局驗尿，然後函送地檢署，警方為了績效，用
    不正當程序辦案，這合乎法律程序嗎？顯有失職之嫌？上訴
    人雖患精神疾病，但用藥不當，深感後悔，也已知錯，已在
    802總醫院喝美沙冬替代療法，今已完全無毒癮，有802醫院
    證明，懇請審判長能參考被告因學歷低，有精神病在先，戒
    毒之心在後，能給予改判輕刑，讓被告餘生之日能早日重獲
    自由，以與妻兒早日團圓，因妻兒已原諒被告」等語。
五、經查：
  (一)本件警察查獲被告施用第一級毒品之過程，係被告於99年4
    月25日16時50分許，騎乘機車行經高雄市小港區○○○街37
    號前，因形跡可疑，經警攔停盤查，發現其係施用毒品列管
    人口，乃徵得其同意，採集其尿液送驗，檢驗結果發現確呈
    可待因、嗎啡陽性反應等事實，以上分別有濫用藥物尿液檢
    體監管記錄表3紙、毒品案件嫌疑人尿液採證代碼對照表1紙
    及高雄市立凱旋醫院濫用藥物尿液檢驗報告1紙等附卷可稽
    ，而警察確有徵得被告同意，在被告自願接受採尿之情形下
    進行採尿送驗，亦有被告於警詢時陳述明確，而載明於警詢
    筆錄經被告簽名捺指印可佐，警察對施用毒品列管人口之被
    告，既已徵得被告之同意下始採集被告之尿液，足見採尿程
    序合於法律之規定，被告於偵查、原審審理中均不爭執上揭
    警察對其採尿送驗之程序，有何違法或不當之處，且就被訴
    施用第一級毒品犯行，於偵、審中均認罪，卻於原審判決後
    提起上訴時，始首度提出警察採尿不符法律程序云云，不惟
    與上揭卷內所示被告同意採尿檢驗之事證不符，且未舉任何
    證據，以實其說，上開上訴理由，與事實完全不符，洵難憑
    採。
  (二)至於，原審就量刑部分，亦已就「被告前因施用毒品案件，
    經觀察、勒戒及強制戒治程序，由法院判處免刑確定後，再
    因多次施用毒品案件，經法院分別判刑確定，並先後於94年
    5 月20日、96年9 月4 日、99年2 月6 日執行完畢後，仍不
    知悛悔，再次施用毒品自戕其身，顯然缺乏戒絕毒品之決心
    ，惟念及被告坦承施用第一級毒品之事實，且其行為尚未害
    及他人，並斟酌被告之犯罪動機、手段，以及被告之智識程
    度」等一切情狀，均詳加審酌，尤其就「坦承施用毒品，行
    為尚未害及他人」等有利被告事項特加斟酌，本院衡酌被告
    前已有多次施用毒品犯行，經法院裁定觀察勒戒、強制戒治
    、判刑、入監服刑等，被告未因偵、審及執行徒刑程序等，
    而習得教訓，戒改施用毒品之行為等情，認原審量處被告10
    月有期徒刑，量刑尚屬允當，合乎法律之目的，並無違背內
    部性界限，亦無權利濫用之違法，或違反比例原則、平等原
    則、公平正義等法則，被告以其因罹患精神疾病憂鬱症，致
    抗壓性不夠，缺乏法律常識，長期施用一級毒品舒解壓力，
    深感後悔，已喝美沙冬替代療法，完全無毒癮，因妻兒已原
    諒被告，期能早日重獲自由，與妻兒早日團圓，請求從輕量
    刑等為上訴理由，核均非依卷內既有訴訟資料或提出新事證
    ，指摘或表明第一審判決就此部分，有何採證、認事、用法
    等足以影響判決本旨之不當或違法，其上訴書狀顯未具備「
    應敘述具體理由」之要件。
六、綜上所述，被告所提出之上訴理由，均非依據卷內既有訴訟
    資料或提出新事證，具體指摘原判決上開採證認事，有何足
    以影響判決本旨之不當或違法，而構成應予撤銷之具體事由
    ，徒以「警察以不合法律程序之方式對伊採尿，其身罹精神
    疾病，致施用毒品，已知悔悟，已喝美沙冬替代療法，完全
    無毒癮，因妻兒已原諒被告，期能早日重獲自由，與妻兒早
    日團圓，請求從輕量刑」等，而指摘原判決不當，請求撤銷
    改判，揆諸首揭說明，被告所提之前述上訴理由，核與刑事
    訴訟法第361 條第2 項所稱「具體理由」顯非相當，其上訴
    顯屬違背法律上之程式，應由本院依同法第367 條前段、第
    372 條規定，不經言詞辯論，判決如主文。
據上論斷，應依刑事訴訟法第367 條前段、第372 條，判決如主
文。
中    華    民    國    99    年    9     月    23    日
                刑事第五庭    審判長法  官  曾永宗
                                    法  官  任森銓
                                    法  官  鍾宗霖
以上正本證明與原本無異。
如不服本判決應於收受本判決後10日內向本院提出上訴書狀，其
未敘述上訴理由者，並得於提起上訴後10日內向本院補提理由書
狀（應附繕本）。
中    華    民    國    99    年    9     月    23    日
                                    書記官  邱麗莉

司法院資訊處製作；財團法人民間司法改革基金會備份。
